臺灣桃園地方法院民事裁定
110年度監宣字第824號
聲  請  人  張碧霞  
相  對  人  賴正忠  
關  係  人  賴正平  
上列聲請人聲請監護宣告事件，本院裁定如下：
    主      文
宣告賴正忠（男，民國00年0月00日生，身分證統一編號：Z0000
00000號）為受監護宣告之人。
選定張碧霞（女，民國00年0月00日生，身分證統一編號：Z0000
00000號）為受監護宣告之人賴正忠之監護人。
指定賴正平（男，民國00年0月00日生，身分證統一編號：Z0000
00000號）為會同開具財產清冊之人。
聲請費用由受監護宣告之人負擔。
    理      由
一、按對於因精神障礙或其他心智缺陷，致不能為意思表示或受
    意思表示，或不能辨識其意思表示之效果者，法院得因本人
    、配偶、四親等內之親屬、最近一年有同居事實之其他親屬
    、檢察官、主管機關、社會福利機構、輔助人、意定監護受
    任人或其他利害關係人之聲請，為監護之宣告，民法第14條
    第1項定有明文。
二、聲請意旨略以：聲請人為相對人之母親，關係人為相對人之
    弟弟。相對人現年48歲，與第一任配偶育有一女，與第二任
    配偶未有子女，第二任配偶自相對人中風後即離開相對人，
    之後未再與相對人家屬聯繫，至今下落不明。相對人於107
    年間在家中因腦中風昏迷倒地，經治療返家休養後尚具有意
    識及可持助行器緩慢行走，惟相對人於108年再度中風後完
    全臥床，先於中壢長榮醫院呼吸照顧病房，迄至110年5月返
    家受居家式照顧至今，領有第4類極重度身障證明；聲請人
    為代相對人處理其他法定事務、處分其名下之房產以籌措日
    後相對人照顧和醫療費用，故提出本件聲請，爰依民法第14
    條第1項、第1110條、家事事件法第164條第1項規定，聲請
    對相對人為監護宣告，並選定聲請人為相對人之監護人，暨
    指定關係人賴正平為會同開具財產清冊之人等語。
三、經查，聲請人主張之前揭事實，業經其提出同意書、親屬系
    統表、戶籍謄本、身分障礙證明等資料為證，並有本院依職
    權調取相對人之稅務電子閘門財產所得調件明細表及勞保網
    路資料查詢表可參。且經鑑定機關即周孫元診所鑑定醫師周
    孫元至相對人所在處所對相對人心神及身體狀況評估鑑定後
    ，認表單的底部：「賴員符合腦中風後認知障礙症(即失智
    症)之診斷。因此心智缺陷，致其為意思表示、受意思表示
    及辨識意思表示效果之能力，均已達不能之程度。」，因此
    鑑定人認為，其心智狀態應已達到不能為意思表示、受意思
    表示及辨識意思表示之效果，應已符合民法第14條第1項監
    護宣告之要件等語，有周孫元診所111年3月25日元字第1110
    0000100號暨所附精神鑑定報告書在卷可稽（見本院卷第35
    頁至第36頁）。本院審酌相對人因精神障礙已致不能為意思
    表示或受意思表示或不能辨識其意思表示之效果，是聲請人
    向本院聲請對相對人為監護宣告，核無不合，應予准許。
四、再按受監護宣告之人應置監護人；法院為監護之宣告時，應
    依職權就配偶、四親等內之親屬、最近一年有同居事實之其
    他親屬、主管機關、社會福利機構或其他適當之人選定一人
    或數人為監護人，並同時指定會同開具財產清冊之人。法院
    為前項選定及指定前，得命主管機關或社會福利機構進行訪
    視，提出調查報告及建議。監護之聲請人或利害關係人亦得
    提出相關資料或證據，供法院斟酌；法院選定監護人時，應
    依受監護宣告之人之最佳利益，優先考量受監護宣告之人之
    意見，審酌一切情狀，並注意下列事項：（一）受監護宣告
    之人之身心狀態與生活及財產狀況。（二）受監護宣告之人
    與其配偶、子女或其他共同生活之人間之情感狀況。（三）
    監護人之職業、經歷、意見及其與受監護宣告之人之利害關
    係。（四）法人為監護人時，其事業之種類與內容，法人及
    其代表人與受監護宣告之人之利害關係，民法第1110條、第
    1111條、第1111條之1分別定有明文。
五、次查，有關本件適宜由何人擔任監護人及會同開具財產清冊
    之人部分，經本院囑請桃園市社會工作師公會對兩造及關係
    人進行訪視，訪視評估結果略以：「本案之聲請人張碧霞女
    士為相對人之母親，關係人賴正平先生為相對人之弟弟，相
    對人現受居家式照顧，由外籍看護提供相對人日常生活照顧
    及協助相對人服藥，相對人之醫療決策與安排、身障鑑定、
    證件保管及財產管理事務，由聲請人主責處理，關係人則協
    助聲請人表格填寫及事務辦理。相對人每月外籍看護費用及
    生活開銷及醫療、耗材等費用共約6萬元，由聲請人向親屬
    借款支付，而相對人名下房屋之房貸及家中生活開銷，則由
    關係人支付。經訪視，聲請人張碧霞女士具擔任監護人意願
    ，關係人賴正平先生具擔任會同開具財產清冊之人意願。綜
    合評估，相對人的受照顧狀況及聲請人、關係人的陳述未見
    明顯不適任之消極原因，惟仍請鈞院以相對人最佳利益為考
    量，參酌相關事證後予以綜合裁量之。」等語。以上有桃園
    市社會工作師公會110年12月8日桃林字第110661號附桃園市
    政府社會局社會工作科監護（輔助）宣告調查訪視報告在卷
    可佐（見本院卷第29頁至第32頁）。
六、綜合上情，本院審酌聲請人為相對人之母親，主責處理相對
    人醫療決策與安排、身障鑑定、證件保管及財產管理等事務
    ，而聲請人亦具有擔任監護人之意願，查無聲請人不宜擔任
    監護人之原因，且除相對人之配偶與聲請人一家無聯繫外，
    關係人賴正平及相對人長女賴筠欣亦同意聲請人擔任監護人
    ，認聲請人為相對人之母親，當熟知相對人之生活事務，應
    能善盡照顧相對人之責，故如由聲請人擔任受監護宣告人之
    監護人，應符合相對人之最佳利益，又相對人查無意定監護
    人，有意定監護資料查詢結果在卷可參，爰依前揭規定選定
    聲請人為相對人之監護人；關係人賴正平為相對人之弟弟，
    協助聲請人處理相對人事務，並協助支付相對人名下房屋之
    房貸及家中生活開銷，具有擔任會同開具財產清冊之人意願
    ，查無明顯不適任之情形，是以由關係人賴正平擔任會同開
    具財產清冊之人，衡情當可善盡監督相對人財產狀況之責，
    得保障相對人之財產受到妥適處理，是由關係人賴正平擔任
    會同開具財產清冊之人應屬適當，就此除相對人之配偶與聲
    請人一家無聯繫外，聲請人張碧霞及相對人之三女狄文薇亦
    同意關係人賴正平擔任會同開具財產清冊之人，爰依前揭規
    定，指定關係人賴正平為本件會同開具財產清冊之人。又依
    民法第1113條準用同法第1099條、第1099條之1之規定，於
    監護開始時，監護人對於受監護宣告人之財產，應會同關係
    人於2個月內開具財產清冊，並陳報法院，於開具完成並陳
    報法院前，監護人對於受監護宣告人之財產，僅得為管理上
    必要之行為，附此敘明。
七、爰裁定如主文。
中　　華　　民　　國　　111 　年　　4 　　月　　29　　日
                   家事法庭     法  官　謝伊婷
以上正本係照原本作成。
如不服本裁定應於送達後10日內向本院提出抗告狀，並應繳納抗
告費新台幣1000元。
中　　華　　民　　國　　111 　年　　4 　　月　　29　　日
                                書記官　温菀淳